【裁判字號】    97,交上訴,75
【裁判日期】    971218
【裁判案由】    業務過失致死等
【裁判全文】
臺灣高等法院高雄分院刑事判決        97年度交上訴字第75號
上  訴  人  臺灣高雄地方法院檢察署檢察官
上  訴  人
即  被  告  甲○○
上列上訴人因被告業務過失致死等案件，不服臺灣高雄地方法院
97年度審交訴字第70號中華民國97年9 月9 日第一審判決（起訴
案號：臺灣高雄地方法院檢察署96年度偵字第16284 號），提起
上訴，本院判決如下：
     主  文
上訴駁回。
     事  實
一、甲○○所考領之職業大貨車駕駛執照，早於民國85年12月3
    日即遭高雄市監理處以逾期未依規定參加審驗為由逕行註銷
    ，而不復具合格駕駛營業大貨車之資格，惟其平日猶然以駕
    駛自用大貨車載運鐵材為業，而為從事駕駛業務之人。其於
    96年6 月2 日上午將車牌號碼K6-591號自用大貨車（惟車牌
    已遭吊銷，下稱前開大貨車）駛往高雄縣大寮鄉某工地俾現
    場工人利用前開大貨車配置之吊具施工完畢後，乃於96年6
    月2 日13時許稍前，無照駕駛前開大貨車離開工地而沿同鄉
    ○○路由南往北方向行駛，並於同日13時2 分許行經該路1-
    8 號房屋西側無號誌交岔路口（下稱前開路口）之際，本當
    注意汽車行駛至無號誌之交岔路口，應減速慢行，且左方車
    應暫停讓右方車先行，並應注意車前狀況，隨時採取必要之
    安全措施，而依當時情形天候晴，日間自然光線，柏油路面
    乾燥無缺陷，復無障礙物，並無不能注意之情事，竟疏未注
    意及此即貿然駛入前開路口，適有周暐祥騎乘車牌號碼H9M-
    337 號普通重型機車（下稱前開機車）搭載胞弟即少年周Ｏ
    亨（80年生，完整姓名、年籍均詳卷）沿同路由東往西方向
    行駛，亦疏未注意車前狀況即駛入同一路口，甲○○所駕前
    開大貨車之車頭中央偏右部位，因而撞擊周暐祥、周Ｏ亨之
    左側身體（肢體）及2 人所共乘之機車，周暐祥、周Ｏ亨因
    而人車倒地，周暐祥因此頭、胸及背部受有多重鈍挫傷、腦
    部出血（腦部蜘蛛網膜下出血）、顱骨骨折、胸部挫傷出血
    、兩側血胸及肺臟挫傷出血等傷害，並因前開外傷性腦部蜘
    蛛網膜下出血傷重死亡；另周Ｏ亨則受有頭部外傷併顱內出
    血、腹部挫傷、左下肢挫傷、股骨骨折等傷害，經送醫治療
    後，仍呈右側肢體癱瘓、智能退化（腦傷後遺症）等重大不
    治之傷害。甲○○於肇事後留在現場，且主動向據報前往現
    場處理之員警供承肇事犯罪，自首並接受裁判。
二、案經周暐祥、周Ｏ亨之父周青峰告訴及高雄縣政府警察局林
    園分局報由臺灣高雄地方法院檢察署檢察官偵查起訴。
       理   由
一、訊據被告甲○○就其平日以駕駛自用大貨車載運鐵材為業，
    及其於前開時、地因無照駕駛大貨車營業之疏失釀成車禍事
    故，且因而致被害人周暐祥死亡，及致被害少年周Ｏ亨蒙受
    重大不治傷害各情，均坦承不諱，並有道路交通事故現場圖
    暨調查報告表（一）、（二）、事故現場及車損照片、公路
    監理電子閘門查詢資料、財團法人長庚紀念醫院高雄分院診
    斷證明書等件在卷足稽。而周暐祥確因本案之車禍事故，頭
    、胸及背部受有多重鈍挫傷、腦部出血（腦部蜘蛛網膜下出
    血）、顱骨骨折、胸部挫傷出血、兩側血胸及肺臟挫傷出血
    等傷害，並因前開外傷性腦部蜘蛛網膜下出血傷重死亡一情
    ，復經臺灣高雄地方法院檢察署檢察官督同法醫師相、複驗
    明確，並製有相驗屍體證明書、驗斷書、相驗照片、勘驗筆
    錄、法務部法醫研究所解剖報告書等件附卷足稽；另周Ｏ亨
    則因而受有頭部外傷併顱內出血、腹部挫傷、左下肢挫傷、
    股骨骨折等傷害，嗣經送醫治療後，迄今猶呈右側肢體癱瘓
    、智能退化（腦傷後遺症）等重大傷害，且經醫師評估認無
    恢復可能乙節，亦有財團法人長庚紀念醫院高雄分院97年7
    月30日 (97) 長庚院高字第76227 號函暨附病歷在卷足憑。
    又按汽車行經無號誌之交岔路口應減速慢行，且左方車應暫
    停讓右方車先行；駕駛人應注意車前狀況，隨時採取必要之
    安全措施，道路交通安全規則第93條第1 項第2 款、第102
    條第2 款、第94條第3 項分別規定甚明，且依卷附道路交通
    事故調查報告表（一）所載，本案車禍事故發生當時天候晴
    、日間自然光線、柏油路面乾燥無缺陷、復無障礙物而視距
    良好，並無不能注意之情事，詎被告竟疏未注意及此，致所
    駕駛前開大貨車之車頭中央偏右部位撞擊周暐祥、周Ｏ亨之
    左側身體（肢體）及2 人所共乘之前開機車，則被告之駕駛
    行為自有過失，且核與周暐祥死亡、周Ｏ亨蒙受重大不治傷
    害等結果，均具有相果關係，而周暐祥就本案車禍事故之發
    生，亦具有疏未注意車前狀況之過失甚明；末佐諸臺灣省高
    屏澎區車輛行車事故鑑定委員會亦認被告行經無號誌之交岔
    路口，左方車未停讓右方車先行係本案車禍事故之肇事主因
    ，至周暐祥疏未注意車前狀況則為肇事次因，有該委員會出
    具之960851號鑑定意見書可憑。綜上，足認被告之首開自白
    合於事實可堪採信，本案事證明確，被告之犯行至堪認定。
二、按刑法上所謂業務，係以事實上執行業務者為標準，即指以
    反覆同種類之行為為目的之社會的活動而言；執行此項業務
    ，縱令欠缺形式上之條件，但仍無礙於業務之性質（最高法
    院43年臺上字第826 號判例意旨參照）。又被告平日既係駕
    駛大貨車載運鐵材為業，且其所駕駛之大貨車始終同一，縱
    此次肇事時並未載運鐵材而係空車甫自工地離開，但因與其
    駕車業務有直接關係，仍屬業務上之行為，自應負特別注意
    義務（最高法院71年臺上字第7098號判例同此意旨）。是故
    核被告無職業大貨車駕駛執照駕駛大貨車執行業務肇事之所
    為，乃係犯刑法第276 條第2 項之業務過失致死罪，及同法
    第284 條第2 項後段之業務過失傷害致人重傷罪（起訴書就
    後者雖援引同條項前段之過失傷害罪，惟公訴人已在原審當
    庭變更起訴法條，且本院亦依法踐行罪名告知程序）。又查
    被告甲○○係因未依指定日期辦理職業駕駛執照審驗逾1 年
    ，經高雄市監理處於85年12月3 日予以逕行註銷其職業大貨
    車駕駛執照，被告於同年月11日在高雄市監理處申請換發普
    通大貨車駕駛執照，持該類駕照至96年11月2 日始重新考領
    職業大貨車駕駛執照，此經高雄市監理處函覆明確，有該處
    97年12月10日高市監密二字第0970031576號函在卷可稽。是
    被告甲○○於本件以駕駛自用大貨車執行業務肇事行為時之
    96 年6月2 日，其職業大貨車駕駛執照已經註銷，而屬無職
    業大貨車駕駛執照之情況。而按汽車駕駛執照為駕駛汽車之
    許可憑證，道路交通安全規則第50條第1 項前段定有明文；
    除依同規則第61條規定，汽車駕駛人取得高一級車類之駕駛
    資格者，准其駕駛較低等級車類之車輛外，應按其取得何等
    級車類之駕駛執照，駕駛該相當等級車類之車輛，不得持較
    低等級車類之駕駛執照，駕駛較高等級之車類；若有違反上
    述規定，因其不具備所駕駛車類之相當汽車駕駛人資格，於
    法應認與無駕駛執照者同，始符合道路交通安全維護之立法
    本旨。是道路交通管理處罰條例第86條第1 項所稱汽車駕駛
    人「無照駕車」，除同條例第21條第1 項第1 款所定「未領
    有駕駛執照駕車」外，應包括持較低等級車類之駕駛執照而
    駕駛較高等級車類之情形在內。按大貨車之駕駛執照，有「
    普通」駕駛執照與「職業」駕駛執照之別，其應考之資歷、
    能力亦不同，觀諸道路交通安全規則第53條第2 款、第6 款
    、第60條第1 項第3 款第5 目、第6 目等規定甚明。本件被
    告為職業司機，其僅領有「普通」大貨車駕駛執照，顯係逾
    級駕駛，揆諸上開說明，應與無照駕車無異。被告在職業大
    貨車駕駛執照早經註銷之狀況下，猶仍駕駛大貨車執行業務
    致周暐祥死亡及致周Ｏ亨身受重傷，顯係無駕駛執照致人死
    亡、重傷，自應依道路交通管理處罰條例第86條第1 項之規
    定，就被告本案所犯2 罪，俱加重其刑。被告於肇事後留在
    現場，且主動向據報前往現場處理之員警供承肇事犯罪一節
    ，有高雄縣政府警察局林園分局交通事故肇事人自首情形紀
    錄表1 份在卷可資佐據，是以被告對於未經發覺之各罪自首
    而接受裁判，均應依刑法第62條前段之規定，減輕其刑。被
    告同時有前述加重及減輕之法定事由，爰依法先加重後減輕
    之。末查被告以一無照駕駛大貨車肇事之行為，同時觸犯前
    開2 罪名，為想像競合犯，應從一重依業務過失致死罪論處
    。
三、原審因依刑法第276 條第2 項、第284 條第2 項後段規定，
    並審酌被告未持有合格之大貨車駕駛執照，猶仍無照駕駛大
    貨車此一不易操控之大型車輛，罔顧用路人之安全，已屬不
    該。再者，被告無視交通安全規則，率爾在未減速、停讓右
    方車先行，復未注意車前狀況之狀況下，貿然駛入前開路口
    ，致令周暐祥死亡及周Ｏ亨身受重傷此等重大且無法回復之
    結果，且就周Ｏ亨之重傷結果方面，尚未賠償給付分文，另
    就周暐祥死亡結果方面，雖已於96年10月19日與周暐祥之父
    母以新臺幣（下同）210 元達成和解（卷附高雄縣大寮鄉調
    解委員會調解書參照），卻拖欠其中40萬元尾款迄未清償，
    犯後態度顯屬不佳，更無由輕恕。惟念被告於尚知全然坦承
    犯行，及被告教育程度為高職畢業、家庭經濟狀況勉持等一
    切情狀，量處被告有期徒刑1 年6 月。本院認原判決認事用
    法均無違誤，量刑亦稱妥當。檢察官循告訴人請求提起上訴
    ，指摘原判決量刑過輕，被告上訴意旨則以被害人於本件車
    禍發生與有過失，且已賠償被害人家屬210 萬元，請求再減
    輕量刑及予以緩刑宣告等語，惟本件車禍造成被害人周暐祥
    死亡及周Ｏ亨身受重傷，損害可謂重大，且被告復迄未對被
    害人及家屬全部和解並賠償給付完畢，自無由再予減輕量刑
    及為緩刑諭知，檢察官及被告之上訴均無足取，上訴均為無
    理由，應予駁回。
據上論斷，應依刑事訴訟法第368條，判決如主文。
本案經檢察官劉玲興到庭執行職務。
中    華    民    國    97    年    12    月    18    日
                刑事第一庭  審判長法  官  郭雅美
                                  法  官  張意聰
                                  法  官  莊崑山
以上正本證明與原本無異。
如不服本判決應於收受本判決後10日內向本院提出上訴書狀，其
未敘述上訴理由者，並得於提起上訴後10日內向本院補提理由書
狀（均須按他造當事人之人數附繕本）「切勿逕送上級法院」。
中    華    民    國    97    年    12    月    18    日
                                  書記官  葉淑華
附錄本判決論罪科刑法條：
刑法第276條
因過失致人於死者，處2 年以下有期徒刑、拘役或2000元以下罰
金。
從事業務之人，因業務上之過失犯前項之罪者，處5 年以下有期
徒刑或拘役，得併科3000元以下罰金。
刑法第284 條
因過失傷害人者，處6 月以下有期徒刑、拘役或500 元以下罰金
，致重傷者，處1 年以下有期徒刑、拘役或500 元以下罰金。
從事業務之人，因業務上之過失傷害人者，處1 年以下有期徒刑
、拘役或1000元以下罰金，致重傷者，處3 年以下有期徒刑、拘
役或2000元以下罰金。


司法院資訊處製作；財團法人民間司法改革基金會備份。
